【裁判字號】    95,裁,427
【裁判日期】    950302
【裁判案由】    戶政
【裁判全文】
最  高  行  政  法  院  裁  定
                                     95年度裁字第00427號
上  訴  人  乙○○
被 上訴 人  臺北市文山區第一戶政事務所
代  表  人  甲○○
上列當事人間因戶政事件，上訴人對於中華民國93年9月30日臺
北高等行政法院92年度訴字第4460號判決，提起上訴，本院裁定
如下：
    主  文
上訴駁回。
上訴審訴訟費用由上訴人負擔。
    理  由
一、按對於高等行政法院判決上訴，非以其違背法令為理由，不
    得為之，行政訴訟法第242條定有明文。是對於高等行政法
    院判決上訴，若未具體說明原判決違背何項法令、不適用或
    如何適用不當之具體情事，即非主張原判決違背法令以為上
    訴理由，其上訴不應准許。
二、上訴人乙○○國民身分證統一編號（以下簡稱統號）係由新
    竹縣關西鎮戶政事務所初配賦為Ｊ00000000（未配賦檢查碼
    ），嗣於59年6月9日由台北市松山區遷入新竹縣北埔鄉○○
    里○鄰○○路29號時，由新竹縣北埔鄉戶政事務所配賦統號
    檢查碼為『4』（即其完整之統號為Ｚ000000000）。嗣後因
    戶籍變遷，統號曾誤載為Ｚ000000000，迄上訴人於71年3月2
    日遷入文山區○○里○○鄰○○路○段103巷4弄10號後，由被
    上訴人機關於75年6月12日依戶籍更正要點第3點規定更正上
    訴人統號為Ｚ000000000並沿用至83年11月1日，經案外人林
    黃春妹發現統號與上訴人重複，被上訴人機關依據國民身分
    證統一編號重複或錯誤案件處理要點第3點及第6點規定，先
    後二次通知上訴人辦理重配新統號事宜，惟上訴人並未依限
    辦理，被上訴人機關於84年2月28日依前揭處理要點第6點規
    定逕予依統號配賦表依序配賦上訴人新統號為Ｚ000000000
    。嗣上訴人於89年11月15日向被上訴人機關申請變更統號為
    原初配統號Ｚ000000000，經被上訴人機關依前揭處理要點
    第8點規定：「統一編號重複或錯誤須重新配賦新號者，由
    戶政事務所按配賦表依序配賦，如當事人對新配之新號有異
    議，可自行挑選號碼。」乃經核准變更登記在案。惟上訴人
    復於91年10月1日復陳情申請回復其統號為Ｚ000000000，案
    經被上訴人機關以91年10月17日北市文一戶字第0916083460
    0號函復上訴人『台端陳情回復國民身份證統一編號Ｚ00000
    0000乙案．．．經查統號Ｚ000000000為林黃春妹女士所持
    有使用，盼台端諒察』。上訴人不服，提起訴願，經訴願駁
    回，上訴人遂提起行政訴訟，主張：1.上訴人於89年8月10
    日，為更換健保卡，經戶政事務所要求先變更身份證統一編
    號才願意發卡，上訴人無可奈何下始答應變更為Ｚ00000000
    0）。2.上訴人使用「Ｚ000000000」身份證號碼已相當長久
    ，茲身份證統號發生重複情形，既可要求上訴人更換，同理
    亦可請案外人林黃春妹更改統一編號。經原判決以：(一)按國
    民身分證統一編號重複或錯誤案件處理要點第2點規定：「
    統一編號重號雙方當事人之戶籍現分屬於不同之戶政事務所
    經其他機關發現通知者，由來文或重複資料所列前一名當事
    人之現戶籍地戶政事務所負責以傳真、電話或公文追查更正
    ，如以傳真方式查詢者，視同公文查詢；如以電話查詢者，
    應填具電話查詢表，錯誤地之戶政事務所應將當事人之戶籍
    資料寄送其現戶籍地戶政事務所存檔。」第3點規定：「重
    號當事人其統一編號非屬現戶籍地戶政事務所配賦者，仍由
    現戶籍地戶政事務所負責追查重新配賦或更正。」第6點規
    定：「經查統一編號確係重複或錯誤，戶政事務所應即通知
    應更正之當事人重新配賦或更正，．．．。如應更正統一編
    號之當事人，經通知仍不申請時，可逕予配賦新號或更正，
    ．．．。」第8點規定：「統一編號重複或錯誤須配賦新號
    者，由戶政事務所按配賦表依序配賦，如當事人對所配之新
    號有異議，可自行挑選號碼。」(二)經查上訴人原統號為「Ｚ
    000000000」，係因戶籍遷徙資料轉載錯誤始誤載為「Ｚ000
    000000」，嗣由被上訴人二度通知上訴人辦理重配新號事宜
    ，惟因上訴人未依限辦理，被上訴人機關遂依前揭國民身分
    證統一編號重複或錯誤案件處理要點第6點規定逕予依序配
    賦上訴人新統號為「Ｚ000000000」，上訴人於89年10月15
    日向被上訴人申請變更統號為原統號「Ｚ000000000」，亦
    經被上訴人依其所請予以核准變更登記在案，至此上訴人已
    申請回復其正確之原統號「Ｚ000000000」；是上訴人申請
    欲回復統號為「Ｚ000000000」，經被上訴人查明該統號，
    確為案外人林黃春妹女士所使用，乃否准上訴人之申請，於
    法並無違誤，而駁回上訴人之訴。
三、本件上訴人意旨猶稱本件乃因戶籍機關誤載，上訴人使用統
    號「Ｚ000000000」多年，並使用於上訴人參加之社團及往來
    機關，因請准予變更。惟查上訴意旨，並未具體指明原判決
    究有何違背法令或不適用、適用不當法令之情事，依首開規
    定及說明，其上訴為不合法，應予駁回。
四、依行政訴訟法第249條第1項前段、第104條、民事訴訟法第
    95條、第78條，裁定如主文。
中    華    民    國    95    年    3     月    2     日
                  第五庭審判長法  官  蔡  進  田
                              法  官  黃  合  文
                              法  官  吳  明  鴻
                              法  官  林  茂  權
                              法  官  鄭  小  康
以  上  正  本  證  明  與  原  本  無  異
中    華    民    國    95    年    3     月    2     日
                              書記官  郭  育  玎


司法院資訊處製作；財團法人民間司法改革基金會備份。
